【裁判字號】    89,訴,1823
【裁判日期】    900409
【裁判案由】    給付工程款
【裁判全文】
臺灣板橋地方法院民事裁定          八十九年度訴字第一八二三號
    原      告  甲○○
    訴訟代理人  郭俊良
    被      告  日月營造有限公司
    法定代理人  柯雄魚
右當事人間請求給付工程款事件，本院裁定如左：
    主      文
原告之訴駁回。
訴訟費用由原告負擔。
    理      由
一、按訴狀送達後，原告不得將原訴變更或追加他訴，民事訴訟法第二百五十五條第
    一項本文定有明文。次按原告之訴，如原告或被告無當事人能力者，或原告或被
    告無訴訟能力，未由法定代理人合法代理者，法院應以裁定駁回之。民事訴訟法
    第二百四十九條第一項第三款、第四款亦規定甚明。
二、經查，本件係因原告於民國八十九年七月二十八日向本院對被告「日月營造有限
    公司」聲請發支付命令，因被告「日月營造有限公司」於支付命令送達後二十日
    不變期間內向本院提出異議，依民事訴訟法第五百十九條第一項以原告上開支付
    命令視為起訴。經核原告聲請支付命令狀及八十九年九月十八日起訴狀所載之相
    對人及被告均係「日月營造有限公司」，法定代理人均為「柯雄魚」，惟被告於
    本件八十九年十二月十四日言詞辯論期日前，已提出書狀抗辯其公司已變更組織
    為「日月營造股份有限公司」，法定代理人為「薛宗賢」，且原告當庭亦曾提出
    「日月營造股份有限公司」最新公司變更登記事項卡，足見其已明知此事，是本
    院曾就此事項當庭闡明原告進行補正，惟原告均未就此事項進行處理，是本院依
    職權向經濟部中區辦公室查詢被告公司之相關變更登記事宜，經濟部中區辦公室
    函覆結果，發現「日月營造有限公司」八十八年六月十四日變更登記為「日月營
    造股份有限公司」，而法定代理人仍為柯雄魚，嗣於八十八年八月六日再變法定
    代理人之登記為薛宗賢，此等情事皆早於本件原告向本院聲請對被告「日月營造
    有限公司」發支付命令時即八十九年七月二十八日前甚久，是本件「日月營造有
    限公司」早已於原告聲請發支付命令時即不存在，即無當事人能力及訴訟能力；
    又本件原告將被告之法定代理人列為柯雄魚，亦有被告未經合法代理之違誤；至
    於原告曾於九十年三月九日、九十年三月二十日分別提出「被告應支付工程違約
    罰款計算補充說明狀」及「民事開庭請求狀」，雖分別將被告及法定代理人改列
    為「日月營造股份有限公司」及「薛宗賢」，惟此二狀改列當事人及法定代理人
    之性質復係如何？是否為訴之主體變更？均未見有何說明，且被告已於言詞辯論
    前就上開事項均為抗辯，是本件起訴既有前揭不合法之情形，而此情形亦無從命
    補正，是本件難認為合法，應予駁回。
三、依民事訴訟法第二百四十九條第一項第三款、第四款、第九十五條、第七十八條
    ，裁定如主文。
中      華      民      國    九十      年      四      月      九      日
                              臺灣板橋地方法院民事第二庭
~B法      官  鍾啟煌
右為正本係照原本作成；
如對本裁定抗告須於裁定送達後十日內提出抗告狀。
中      華      民      國    九十      年      四      月      九      日
~B法院書記官  王慈嬰


司法院資訊處製作；財團法人民間司法改革基金會備份。
